【裁判字號】    99,交聲,481
【裁判日期】    990617
【裁判案由】    聲明異議
【裁判全文】
臺灣彰化地方法院交通事件裁定    99年度交聲字第481號
原處分機關   交通部公路總局臺中區監理所彰化監理站
異  議  人   甲○○
即受處分人
上列異議人即受處分人因違反道路交通管理處罰條例案件，對於
交通部公路總局臺中區監理所彰化監理站99年5月7日彰監4字第
裁64-I00000000號處分不服，聲明異議，本院裁定如下：
    主  文
原處分關於吊扣駕駛執照拾貳個月部分撤銷。
甲○○自用一般小客車駕駛人駕駛汽車，經測定酒精濃度超過規
定標準，吊扣小型車駕駛執照拾貳個月。
    理  由
一、按汽車駕駛人，駕駛汽車經測試檢定酒精濃度超過規定標準
    者，處新臺幣15000元以上60000元以下罰鍰，並當場移置保
    管其車輛及吊扣其駕駛執照1年；又汽車駕駛人飲用酒類或
    其他類似物後，其吐氣所含酒精濃度超過每公升0.25毫克或
    血液中酒精濃度超過百分之0.05以上者，不得駕車，道路交
    通管理處罰條例第35條第1項第1款及道路交通安全規則第11
    4條第2款分別定有明文。
二、原處分機關略以：受處分人甲○○於民國99年5月7日0時45
    分許，駕駛車牌號碼R8-0203號自用一般小客車，行經花壇
    鄉○○街32號前因「駕駛汽車行駛公路經警方攔檢實施酒測
    ，測得酒測值為0.49MG/L」違規，經依道路交通管理處罰條
    例第35條第1項及第24條第1項第2款規定裁處汽車駕駛人罰
    鍰新臺幣34500元及吊扣駕駛執照1年並施以道安講習。
三、異議意旨略以：伊違規當日係駕駛自小客車，然卻吊扣伊之
    大貨車職業駕駛執照，甚為不服，爰請求撤銷原處分等語。
四、經查：
    （一）本件受處分人甲○○於99年5月7日0時45分許，駕駛
          車牌號碼R8-0203號自小客車，行經花壇鄉○○街32
          號前，因「駕駛汽車行駛公路經警方攔檢實施酒測，
          測得酒測值為0.49MG／L」之違規行為，為彰化縣警
          察局彰化分局依道路交通管理處罰條例第35條第1項
          第1款及第24條第1項第2款規定，掣單舉發其違規行
          為，並經原處分機關交通部公路總局臺中區監理所彰
          化監理站於99年5月7日以彰監4字第裁64-I00000000
          號裁決書裁處罰鍰，並吊扣駕駛執照12個月等情，有
          上開舉發違反道路交通管理事件通知單及交通部公路
          總局臺中區監理所彰化監理站違反道路交通管理事件
          裁決書各1紙在卷可稽，並為受處分人所不爭執，其
          前開違規事實足堪認定。
    （二）惟按，道路交通管理處罰條例第68條業於94年12月14
          日修正，並自95年3月1日施行，修正前之道路交通管
          理處罰條例第68條規定：「汽車駕駛人，因違反本條
          例及道路交通安全規則之規定，受【吊扣或】吊銷駕
          駛執照處分時，【吊扣或】吊銷其持有各級車類之駕
          駛執照。」而修正後之道路交通管理處罰條例第68條
          規定：「汽車駕駛人，因違反本條例及道路交通安全
          規則之規定，受吊銷駕駛執照處分時，吊銷其持有各
          級車類之駕駛執照。」查，該條文修正前，其原提案
          修正條文為：「汽、機車駕駛人，因違反本條例及道
          路交通安全規則之規定，受【吊扣或吊銷】駕駛執照
          處分時，【吊扣或吊銷】其違法或違規當時所駕駛車
          輛之駕駛執照。」立法理由略以：「原條文將違法或
          違規駕駛人所持有各級車類之駕駛執照一併吊扣或吊
          銷，失之過酷，影響人民工作及生活甚鉅，爰修正之
          」等語，是以其立法意旨在於違規行為對道路交通秩
          序之維持及道路交通安全已生較大之影響，故規定吊
          扣或吊銷其持有各級車類之駕駛執照，以限制其繼續
          駕車行駛道路之權利，其係屬駕駛行為之限制，並不
          因所持駕駛執照種類不同而有所差異。而最後通過之
          修正條文，係將道路交通管理處罰條例第68條原有條
          文中之【吊扣或】3字刪除各情，有立法院交通委員
          會94年10月5日台立交字第0942400153號函附道路交
          通管理處罰條例第68條審查報告可參（參立法院公報
          第94卷第70期第135至138頁）。則參照上開立法理由
          及立法經過，依修正後之條文，按上開規定受【吊銷
          駕照】處分者，仍維持吊銷其持有各級車類之駕駛執
          照，至於，受【吊扣駕照】處分者，則僅【吊扣】其
          違法或違規當時所駕駛車輛之駕駛執照，不再吊扣其
          持有各級車類之駕駛執照，此觀之立法理由及立法經
          過至明（臺灣高等法院臺中分院97年度交抗字第848
          、916、961號裁定意旨參照）。
    （三）查本件受處分人違規行為發生於99年5月7日，自應依
          修正後道路交通管理處罰條例第68條裁處，且修正後
          道路交通管理處罰條例第68條之規定，既將「吊扣」
          等字刪除，是依前開說明，駕駛人受吊扣駕駛執照處
          分時，不再吊扣其持有各級車類之駕駛執照，故原處
          分機關於作成吊扣駕駛執照處分時，應就行為人所應
          吊扣之駕駛執照種類予以限定，始符合依法行政原則
          。次查，受處分人為本件違規時係駕駛自小客車，此
          有彰警交字第I00000000號舉發通知單附卷可憑，揆
          諸前開說明，其依法所受之處分應為限制其駕駛自小
          客車之權利，即吊扣其小型車駕駛執照，原處分機關
          未審酌及此，逕為裁罰，即難認為允當，從而本件受
          處分人之異議為有理由，爰撤銷原處分關於「吊扣駕
          駛執照12個月」部分，並就撤銷部分改諭知如主文第
          2項所示之處罰。至原處分機關另裁處受處分人罰鍰
          部分為受處分人所不爭執，本院即無由就罰鍰部分處
          分併予審酌，附此敘明。
據上論斷，應依道路交通管理處罰條例第87條、道路交通案件
處理辦法第19條，裁定如主文。
中    華    民    國    99    年    6    月    17    日
                  交通法庭            法  官   紀佳良
以上正本證明與原本無異。
如不服本裁定，應於裁定送達後5日內向本院提出抗告狀（須附
繕本）。
中    華    民    國    99    年    6     月    17    日
                                      書記官   林佑儒

司法院資訊處製作；財團法人民間司法改革基金會備份。
